【裁判字號】    95,上易,230
【裁判日期】    950706
【裁判案由】    詐欺
【裁判全文】
臺灣高等法院刑事判決                 95年度上易字第230號
上  訴  人  臺灣板橋地方法院檢察署檢察官
上  訴  人
即  被  告  丙○○
選任辯護人  張家豪律師
選任辯護人  張建鳴律師
上列上訴人因詐欺案件，不服臺灣板橋地方法院93年度易緝字第
216 號，中華民國94年11月25日第一審判決（起訴案號：臺灣板
橋地方法院檢察署89年度偵字第11757 號），提起上訴，本院判
決如下：
    主  文
上訴駁回。
    事實及理由
一、本案經本院審理結果，認第一審以上訴人即被告丙○○犯刑
    法第339條第1項之詐欺取財罪，判處有期徒刑1年2月，認事
    用法及量刑均無不當，應予維持，並引用第一審判決書記載
    之事實、證據及理由，如附件（至原審判決書理由欄、貳，
    關於臺灣板橋地方法院檢察署89年度偵字第14285 號之併案
    及臺灣士林地方法院檢察署94年度偵緝字第45號之併案，予
    以函退之說明，因此部分並未據函請本院併案審理，不予引
    用之。又行為後修法之說明，亦補充如下）。
二、被告上訴意旨略以：被告並未收受川拿公司如原審判決書附
    表一編號一至四所示之貨物，交付附表二的支票予告訴人甲
    ○○，係因為被告訂貨缺錢，而請求川拿公司開發臺灣土地
    銀行及花旗銀行信用狀，為票貼作擔保，又因為貼現必須要
    有買賣流向證明，川拿公司才會開立發票，並非真有出貨，
    而被告既未收受貨物，自未取得何財物；另被告向劉姓代書
    辦理貸款，因銀行尚未核貸，劉姓代書向被告索取新台幣10
    萬元後，交付附表二的支票給被告先用，待取得貸款後再由
    被告還錢，而支票當時並未有瑕疵，因此被告交付予告訴人
    甲○○支票時亦未有何詐欺之故意等語。檢察官上訴意旨則
    認原審量刑過輕，不符罪責等語。經查：
（一）被告上訴意旨謂原判決附表二所示支票係作為開發信用狀
      票貼之擔保乙節，業據被告於原審提出抗辯，而原審調查
      事證後並未予以採信，所憑之理由及證據，業據原判決說
      明之，至被告上訴對其抗辯復未提出任何事證以佐之。另
      查，本件提起告訴時，是由川拿公司委由當時的廠長乙○
      ○提出，而乙○○於警詢及檢察官初訊時，指訴被告詐欺
      的事由係有二項，分別為「被告交付未獲兌現的客票，使
      川拿公司交付貨物」及「被告委稱要購買電器，而委請川
      拿公司開發信用狀，嗣遭盜領押匯」，此有乙○○警詢及
      偵查筆錄在卷可稽，而告訴人甲○○到庭後亦為相同指證
      ，亦即，告訴內容「客票」與「信用狀」乃涉及不同之事
      實，承此，告訴人既認被告請求開發信用狀為詐欺事實，
      果若原判決附表二的支票係為擔保信用狀之借款，則該筆
      支票既均經退票且來源不明，則為何告訴人不逕主張此等
      事實以鞏固、強調被告請求開發信用狀此部分之詐欺事實
      ，何須再捏造訂貨之事實，被告所辯核無足採信。
（二）上訴意旨另謂交付附表二所示支票予被告甲○○時並未有
      瑕疵乙節，經查，關於被告取得支票的原因，被告於本院
      所辯業與先前所辯（他人支付貨款）不符，已難令人遽信
      ，況且，此揭支票或係發票人遺失之空白票據，或係發票
      人交予他人調現嗣下落未明者，均非發票人因交易、週轉
      、借票予他人等原因而同意簽發或交付之支票，且經提示
      後均遭退票，退票理由有存款不足，有掛失空白票據者等
      情，業據原審詳查且於判決中說明，足認此揭支票來源及
      信用狀況不明，徵以被告既非以通常之交易作為原因關係
      取得上揭支票，而被告對於上揭支票均不能兌現之事實（
      發票名義人不會存入資金，被告亦無資力存入資金），亦
      知之甚明，則被告交付此揭支票予告訴人自有詐欺之故意
      ，被告所辯洵無足採。
（三）被告執前詞否認犯罪，為無理由，而檢察官上訴認原審量
      刑過輕，亦無理由，均應予駁回。
三、被告行為後，刑法第56條連續犯之規定，業於94年1月7日修
    正公布刪除，並於95年7月1日施行，則被告之犯行，因行為
    後新法業已刪除連續犯之規定，此刪除雖非犯罪構成要件之
    變更，但顯已影響行為人刑罰之法律效果，自屬法律有變更
    ，依新法第2條第1項規定，比較新、舊法結果，仍應適用較
    有利於被告之行為時法律即舊法論以連續犯（最高法院95年
    第8 次刑事庭會議決議參照）。又行為後法律有變更者，依
    修正前刑法第2條第1項之規定，以適用裁判時法為原則，如
    行為時法有利於行為人，則例外適用行為時法；依修正後刑
    法第2條第1項規定，以適用行為時法為原則，惟如裁判時法
    有利於行為人，則例外的適用裁判時法。以往實務見解，認
    原判決未及比較適用新舊法時，上訴後，雖比較結果以舊法
    有利於行為人，而原判決別無其他撤銷事由，仍應由本院以
    此為由撤銷改判。惟修正後之規定係以適用行為時法為原則
    ，因此原判決雖未及比較適用，然上訴本院後，經比較新舊
    法，行為後之法律並非較有利於行為人，仍應適用行為時法
    ，則原判決適用行為時法即無不當，自不構成撤銷之事由，
    併予敘明。
四、另臺灣桃園地方法院檢察署95年度偵字第23號（即原判決臺
    灣桃園地方法院檢察署93年度偵緝字第869 號）函請併案審
    理，此部分併案意旨核與本案論罪科刑部分無何裁判上一罪
    關係（詳見原判決說明），本院無從併予審究，自應退由檢
    察官另行依法處理。
據上論結，應依刑事訴訟法第373條、第368條，判決如主文。
本案經檢察官吳國南到庭執行職務
中    華    民    國    95    年    7    月    6    日
                  刑事第十五庭  審判長法  官  吳昭瑩
                                      法  官  楊貴雄
                                      法  官  王梅英
以上正本證明與原本無異。
不得上訴。
                                      書記官  李信穎
中    華    民    國    95    年    7     月    7     日
附錄本案論罪科刑法條全文
中華民國刑法第339條
（普通詐欺罪）
意圖為自己或第三人不法之所有，以詐術使人將本人或第三人之
物交付者，處5年以下有期徒刑、拘役或科或併科1千元以下罰金
。
以前項方法得財產上不法之利益或使第三人得之者，亦同。
前二項之未遂犯罰之。


司法院資訊處製作；財團法人民間司法改革基金會備份。
